臺灣高等法院臺中分院民事裁定　　　　　 100年度抗字第59號
抗告人即
相　對人　　鄭五農
抗告人即
相　對人　　林芳雄
　　　　　　　　　　　　205巷39號4樓
上列當事人間停止強制執行事件，抗告人對於中華民國99年12月
17日臺灣苗栗地方法院99年度聲字第130號裁定，提起抗告，本院
裁定如下：
    主  文
抗告均駁回。
抗告費用由兩造各自負擔。
    理  由
一、抗告人即相對人鄭五農（以下簡稱鄭五農）抗告意旨略以：
    原裁定逕以相對人即抗告人林芳雄（以下簡稱林芳雄）聲請
    強制執行之債權金額為酌定擔保金額之基礎，而非係慮及林
    芳雄因停止執行所可能遭受之損害為何，顯有違最高法院95
    年度台抗字第104號裁定意旨，並與強制執行法第18條第2項
    所定擔保本係為擔保債權人因債務人聲請停止強制執行不當
    可能遭受之損害得獲賠償之立法意旨不符；又鄭五農提起之
    塗銷抵押權登記訴訟得上訴至三審為由，參照各級法院辦案
    期限實施要點所定之審判案件期限而計算其法定遲延利息，
    進而以之作為林芳雄因本件停止執行所可能遭受之損害數額
    ，依最高法院96年度台抗字第538號裁定意旨，於法亦欠允
    洽。縱認前揭辦案期限實施要點所定之審判案件期限及法定
    遲延利息得作為認定林芳雄因本件停止執行可能所受損害之
    依據，惟本件縱未停止執行，林芳雄所得受償之債權亦僅限
    於鄭五農所有坐落於苗栗縣後龍鎮○○段後壁厝小段第477
    、482、483、484及485地號土地之抵押物續行執行程序所得
    之拍賣價金，而非其聲請強制執行之債權金額，故林芳雄因
    停止執行所可能受有之損害，應係其因本件執行程序所得受
    償即系爭抵押物價值所生之法定遲延利息；而前開抵押物現
    有價值，依民國99年1月之公告土地現值計算，總價值約僅
    為新台幣（下同）9,313,700元，有系爭抵押物之土地登記
    謄本可參，是系爭抵押物現有價值顯低於林芳雄聲請強制執
    行之2,000萬元債權金額。原裁定未慮及系爭抵押物之價值
    ，逕認林芳雄聲請執行債權金額之法定遲延利息即係為林芳
    雄因停止執行可能所受損害，即有未洽之處。又原裁定未衡
    酌鄭五農現年已近70，並無其他收入來源，經濟狀況非充裕
    ，亦無配偶、子嗣等他人得以資助等情，其所酌定之擔保金
    額誠非鄭五農所得負擔而有過高之情，請斟酌鄭五農現在之
    經濟狀況、及基本生活開銷所需，就原裁定所定之擔保金額
    予以酌減等語。
二、林芳雄抗告意旨略以：按強制執行程序首重迅速實現債權人
    權利，故以繼續執行為原則，停止執行為例外，就例外應從
    嚴解釋，依鄭五農所提臺灣苗栗地方法院99年度重訴字第43
    號確認抵押權不存在訴訟，並非上開強制執行法第18條第2
    項所列舉停止執行事由之一，不應據以停止本件強制執行程
    序。次依司法院大法官第182號解釋文所指，抵押權人聲請
    拍賣抵押物，經法院為許可強制執行之裁定，而據以聲請強
    制執行，抵押人對該裁定提起抗告、或依同法第14條提起異
    議之訴時，法院得依同法第18條第2項為停止強制執行之裁
    定，而抵押人如以該裁定成立前實體上之事由，主張該裁定
    不得為執行名義而提起訴訟時，其情形較裁定程序為重，依
    舉輕明重法理，參考公證法第11條第3項、及非訟事件法第
    101條第2項規定，並兼顧抵押人之利益，抵押人固亦得依強
    制執行法第18條第2項規定聲請為停止強制執行之裁定；然
    鄭五農並非係以該裁定成立前之事由提起訴訟，亦即其並非
    提起確認債權不存在之訴，自非屬上開大法官解釋之適用範
    圍，而不得據以停止執行。再原裁定裁量本件擔保金額時並
    未考慮系爭不動產價值可能之漲落，倘林芳雄於本案訴訟終
    獲勝訴判決確定，執行法院重起執行程序時，抵押物價值滑
    落，勢必重新鑑價，則斯時林芳雄抵押權所擔保之債權將無
    法完全受償，所受損害即非4年4個月之遲延利息足以擔保，
    而應係全部債權額；原裁定僅以遲延利息作為認定林芳雄因
    鄭五農聲請停止執行所可能受有損害之依據，亦有未洽等語
    。
三、按強制執行程序開始後，除法律另有規定外，不停止執行，
    乃在使債權人之債權早日實現，以保障人民之權利。最高法
    院六十三年度台抗字第五十九號判例，認債務人或第三人不
    得依假處分程序聲請停止執行，係防止執行程序遭受阻礙，
    抵押人對法院許可拍賣抵押物之裁定，主張有不得強制執行
    之事由而提起訴訟時，亦得依法聲請停止執行(司法院大法
    官會議釋字第182號解釋參照)。準此；抵押人如以許可執行
    裁定成立前實體上之事由，主張該裁定不得為執行名義而提
    起訴訟時，其情形較裁定程序為重，依「舉輕明重」之法理
    ，並兼顧抵押人之利益，則抵押人自得依強制執行法第十八
    條第二項之規定，聲請為停止執行之裁定。次按抵押人本此
    裁定所供之擔保，係以擔保抵押權人因抵押人聲請停止強制
    執行不當，可能遭受之損害獲得賠償為目的。是法院定此項
    擔保，其數額應依標的物停止執行後，抵押權人未能即時受
    償或利用該標的物所受之損害額，或其因另供擔保強制執行
    所受之損害額定之，非以標的物之價值或其債全額為依據。
    再法院如認有必要，依聲請定相當並確實之擔保，為停止強
    制執行之裁定，至訴訟實體上有無理由，則非法院於裁定停
    止強制執行時應予審酌之事項（最高法院95年度台抗字第10
    4號、93年度台抗字第723號裁定意旨參照）。
四、經查：鄭五農以其與林芳雄間並無債務存在，已向原法院提
    起塗銷抵押權登記之訴，聲請裁定停止原法院99年度司執字
    第19023號強制執行程序，業經本院調閱原法院99年度重訴
    字第43號、及99年度司執字第19023號全卷查明屬實，則鄭
    五農聲請停止上開強制執行程序，於法尚無不合；又查林芳
    雄聲請本件強制執行債權金額為2千萬元，並無約定利息、
    遲延利息、及違約金等情，有上開土地登記謄本、及抵押權
    設定契約書附於原法院99年度司執字第19023號強制執行卷
    可稽，而系爭債權本金為2千萬元，鄭五農提起上開塗銷抵
    押權登記之訴，核該訴訟標的價額已逾150萬元，可上訴至
    第三審，依司法院公布之各級法院辦案期限實施要點第2點
    規定，民事通常程序第一審審判案件期限1年4個月、第二審
    審判案件期限2年、第三審審判案件期限1年，該事件訴訟至
    第三審終結期間推定為4年4個月，則計算林芳雄因鄭五農聲
    請停止本件強制執行可能受到之損害，為林芳雄因該事件訴
    訟期間，不能經由該強制執行程序即時取償所受之損害額，
    為系爭債權本金2千萬元於審理期間中所生法定利息之損失
    ，計算結果應為4,330,000元（計算方式：20000000×5% ×
    52/12=0000000），原裁定以此計算式，為鄭五農於原法院
    99年度重訴字第43號塗銷抵押權登記事件判決確定或撤回起
    訴前，停止強制執行應供擔保之金額，經核並無不合。
五、鄭五農提起本件抗告，雖以：上開土地現有價值，依99年1
    月公告之土地現值計算，總價約僅9,313,700元，抵押物價
    值顯低於林芳雄聲請強制執行之2千萬元債權金額，原裁定
    未慮及系爭抵押物現有之價值，有所未妥云云，惟查原法院
    99年度司執字第19023號強制執行程序，就查封系爭債權所
    供擔保之抵押物即苗栗縣後龍鎮○○段後壁厝小段477、482
    、483、484及485地號土地，迄今尚未進行鑑價、及核定底
    價一節，有本院調閱之該執行卷可稽，則上開土地究竟是否
    如鄭五農所指僅9,313,700元現值，並未能確定。原裁定依
    林芳雄未能即時受償之本金債權2千萬元核定，並無不妥。
    鄭五農以上由，提起本件抗告，為無理由，應予駁回。至林
    芳雄則以：上開不動產價值，有可能於其本案勝訴判決確定
    時，該抵押物價值滑落，其債權無法完全受償，自不能依本
    案訴訟期間之遲延利息為據；又鄭五農所提起之上開本案，
    並非確認債權不存在之訴，自非上開大法官解釋之適用範圍
    ，並不得據以停止執行云云，惟查不動產市值隨市場機制調
    整，屆時該不動產價格為何，並無從預先得知，林芳雄以該
    不動產價值可能滑落，尚無以為證；又鄭五農向原法院提起
    99年度重訴字第43號塗銷土地抵押權登記之訴，於起訴狀內
    已載明；兩造間並無債權債務存在，其並未在2,000萬元本
    票上簽名，且對上開抵押權設定並不知情，亦未授權他人辦
    理，爰訴請林芳雄應將上開四筆土地所設定本金最高限額2,
    000萬元抵押權登記塗銷，核鄭五農已以該拍賣抵押物裁定
    成立前實體上之事由，主張該裁定不得為執行名義而提起訴
    訟，主張兩造間之上開債權不存在，並進而訴請塗銷該抵押
    權設定登記，依前揭說明，自得供擔保為停止強制執行之聲
    請，林芳雄徒以上由，提起本件抗告，亦為無理由，應予駁
    回。
六、依民事訴訟法第495條之1第1項、第449條第1項、第95條、
    第78條，裁定如主文。
中    華    民    國   100    年    3     月    8     日
                民事第四庭    審判長法  官  陳蘇宗
                                    法  官  林欽章
                                    法  官  張浴美
以上正本係照原本作成。
如不服本裁定應於裁定送達後10日內向本院提出抗告理由狀（須
按他造人數附具繕本），並繳納抗告裁判費新台幣1,000元。
                                    書記官  阮正枝
中    華    民    國   100    年    3     月    8     日
                                                      Ａ